臺灣基隆地方法院民事判決
109年度訴字第526號
原      告  富邦產物保險股份有限公司

法定代理人  羅建明  
訴訟代理人  唐若心  
            石益帆  
被      告  陳瑋翰  

上列當事人間請求損害賠償事件，本院於民國109年10月22日言
詞辯論終結，判決如下：
    主      文
被告應給付原告新臺幣貳拾參萬柒仟貳佰參拾元，及自民國一百
零九年九月三日起至清償日止，按週年利率百分之五計算之利息
。
原告其餘之訴駁回。
訴訟費用新臺幣陸仟零陸拾元，由被告負擔新臺幣貳仟伍佰捌拾
柒元，餘由原告負擔。
本判決原告勝訴部分得假執行；但被告如以新臺幣貳拾參萬柒仟
貳佰參拾元為原告預供擔保，得免為假執行。
    事實及理由
一、被告經合法通知，未於言詞辯論期日到場，核無民事訴訟法
    第386條所列各款情形，爰依同法第385條第1項前段規定，
    准原告之聲請，由其一造辯論而為判決。
二、原告主張：被告於民國108年12月9日凌晨1時35分左右，駕
    駛車牌號碼000-0000號自用小客車（下稱系爭A車），行經
    新北市○○區○○路00號前往萬里方向外側車道，疏未注意車前
    狀況，不慎碰撞原告所承保停放在路旁之車牌號碼000-0000
    號自用小客車（下稱系爭B車），致系爭B車受有損害，原告
    依約賠付被保險人修理費用新臺幣（下同）555,683元（含
    工資及塗裝201,846元、零件353,837元）後，即依保險法第
    53條規定取得代位求償權，為此依保險法第53條及民法第19
    1條之2、第196條規定，代位被保險人起訴請求被告賠償修
    理費用等語。並聲明：被告應給付原告555,683元，及自起
    訴狀繕本送達翌日起至清償日止，按週年利率5%計算之利息
    。
三、原告主張之上開事實，業據提出新北市政府警察局金山分局
    道路交通事故當事人登記聯單、交通事故初步分析研判表、
    汽車險理賠申請書、汽車險重大賠案工料理算明細表、中華
    賓士南港廠估價單、電子發票證明聯、系爭B車行照、車損
    照片等件影本為證，並有新北市政府警察局金山分局109年9
    月4日新北警金交字第1094316343號函附交通事故初步分析
    研判表、道路交通事故現場圖、A3類道路交通事故調查紀錄
    表、道路交通事故當事人登記聯單、事故照片附卷可憑，而
    被告經合法通知，無正當理由未於言詞辯論期日到庭，復未
    提出書狀作何聲明或陳述以供審酌，應認原告之主張為真實
    。
四、按汽車行駛時，駕駛人應注意車前狀況及兩車並行之間隔，
    並隨時採取必要之安全措施，道路交通安全規則第94條第3
    項前段定有明文。次按因故意或過失，不法侵害他人之權利
    者，負損害賠償責任；汽車、機車或其他非依軌道行駛之動
    力車輛，在使用中加損害於他人者，駕駛人應賠償因此所生
    之損害，但於防止損害之發生，已盡相當之注意者，不在此
    限；又被保險人因保險人應負保險責任之損失發生，而對於
    第三人有損失賠償請求權者，保險人得於給付賠償金額後，
    代位行使被保險人對於第三人之請求權；但其所請求之數額
    ，以不逾賠償金額為限；民法第184條第1項前段、第191條
    之2、保險法第53條第1項亦均有規定。被告於上開時間、地
    點駕駛汽車未注意車前狀況及保持安全距離，碰撞路旁之系
    爭B車，致系爭B車損壞，對本件事故之發生自有過失，被告
    復未舉證證明其對於防止損害之發生，已盡相當之注意，且
    被告之過失行為與系爭B車所受損害間有相當因果關係，應
    負侵權行為損害賠償責任，而原告已依保險契約給付系爭B
    車之修復費用，自得依上開法律規定代位行使對被告之損害
    賠償請求權。
五、另按負損害賠償責任者，除法律另有規定或契約另有訂定外
    ，應回復他方損害發生前之原狀；第1項情形，債權人得請
    求支付回復原狀所必要之費用，以代回復原狀，民法第213
    條第1項、第3項定有明文。但修理材料以新品換舊品，應予
    折舊（最高法院77年度第9次民事庭會議決議一參照）。查
    系爭B車於103年10月27日領照，至108年12月9日車禍受損時
    止，依營利事業所得稅查核準則第95條第6款規定：「固定
    資產提列折舊採用定率遞減法者，以一年為計算單位，其使
    用期間未滿一年者，按實際使用之月數相當於全年之比例計
    算之，不滿一月者，以月計」之方法計算結果，使用之時間
    應以5年2月計，其車輛及附加零件已有折舊，原告對於計算
    折舊並不爭執，應將折舊部分予以扣除。而依行政院所頒「
    固定資產耐用年數表」及「固定資產折舊率表」規定，非運
    輸業用小客車之耐用年數為5年，再依財政部（58）如財稅
    發字第1083號發佈之固定資產折舊採定率遞減法之計算方法
    ，其每年應折舊千分之三六九，採用定率遞減法計算折舊者
    ，其最後一年之折舊額，加歷年折舊累計額，其總和不得超
    過該資產成本原額之十分之九，故逾耐用年數之自用小客車
    仍有相當於新品資產成本百分之十之殘值。系爭B車既已逾
    耐用年數，其修理費用中之新品零件費用353,837元，扣除
    折舊額後，僅就其中10分之1的殘值35,384元（計算式：353
    ,837元×1/10＝35,384元，元以下四捨五入，以下同）係必要
    之修復費用，加上不應折舊之工資及塗裝201,846元，則修
    復系爭B車之必要費用應為237,230元。
六、從而，原告基於侵權行為及代位求償之法律關係，請求被告
    給付237,230元，及自起訴狀繕本送達翌日即109年9月3日起
    至清償日止，按週年利率5%計算之利息，為有理由，應予准
    許；逾上開範圍之請求，於法無據，應予駁回。
七、本判決所命給付未逾500,000元，應依職權宣告假執行，併
    酌情宣告被告預供相當之擔保後，得免為假執行。
八、本件第一審裁判費為6,060元，此外別無其他費用支出，訴
    訟費用依兩造勝敗比例，由被告負擔2,587元（237,230555
    ,6836,060元＝2,587元），餘由原告負擔。
九、結論：本件原告之訴為一部有理由，一部無理由，依民事訴
    訟法第385條第1項前段、第79條、第389條第1項第5款、第3
    92條第2項，判決如主文
中    華    民    國   109    年    11    月     5    日
                  民事庭法  官  陳湘琳
以上正本係照原本作成。
對於本件判決如有不服，應於收受送達後20日內向本院提出上訴
書狀，敘述上訴之理由，上訴於臺灣高等法院，並按他造當事人
之人數附具繕本。如委任律師提起上訴者，應一併繳納上訴審裁
判費。
中    華    民    國   109    年    11    月     5    日
                        書記官  林亭如